【裁判字號】    97,訴緝,67
【裁判日期】    971113
【裁判案由】    違反台灣地區與大陸地區人民關係條例
【裁判全文】
臺灣桃園地方法院刑事判決              97年度訴緝字第67號
公  訴  人  臺灣桃園地方法院檢察署檢察官
被      告  甲○○
上列被告因違反台灣地區與大陸地區人民關係條例案件，經檢察
官提起公訴（90年度偵字第20009 號），本院判決如下︰
    主  文
本件公訴不受理。
    理  由
一、公訴意旨以：如附件起訴書所載。
二、按被告死亡者，應諭知不受理之判決，刑事訴訟法第303 條
    第5 款定有明文。
三、經查：
(一)、被告甲○○於民國90年7 月20日知悉其之人蛇犯行在中正機
    場案發後，即逃匿境外不歸，以躲避司法偵審，有其入出境
    資料附卷可稽，其遲至97年6 月16日始因逃亡大陸期間罹患
    口腔癌而返回國內，並於同日接受本院法官訊問，其當庭提
    出其在南京市口腔醫院之出院紀錄（見台灣桃園看守所97年
    9 月2 日桃所衛字第0971305102號函之附件），本院法官當
    庭閱覽後，發現該南京市口腔醫院出院紀錄記載被告甲○○
    經手術後，口腔癒合狀況不錯，精神上也不錯，現階段是要
    定期復查等語，其顯無非保外治療顯難痊癒之情形，並認為
    被告甲○○經訊問後，其雖辯稱對於本案均不知情，然卻稱
    關員龐超群給予其出國方便之不合理辯詞，且有卷附各項證
    據在卷，其犯罪嫌疑顯然重大，再其案發後逃避法律偵審，
    竟達約七年之久，顯有逃亡之事實，即有刑事訴訟法第101
    條第1 項第1 款之情形，又被告所犯係人蛇集團之國際公罪
    ，且其逃避法律制裁甚為明顯，於比例原則之衡量下，有羈
    押之必要，而於同日裁定羈押。本院並於裁定之同時諭知被
    告儘速提出完整之答辯狀，以補足其口齒不清未能以言詞為
    完足之答辯，然其迄本院97年7 月16日召開準備程序庭，仍
    未提出任何書狀，反於該段期間內二次提出交保之聲請，本
    院乃於該庭指定公設辯護人為其為完足之辯護，並於庭前即
    已知會公設辯護人接見被告甲○○，充分瞭解其之答辯意旨
    ，此有本院送達予公設辯護人之通知書回證附卷可證。
(二)、本院為同時兼顧被告甲○○羈押後之健康狀況於97年6 月18
    日函台灣桃園看守所儘速戒護被告甲○○至醫院就醫，再將
    就醫之結果陳報本院，有該日桃院永刑孟97訴緝字第097001
    8781號函在卷可稽。台灣桃園看守所亦迅依本院指示將被告
    甲○○戒護至敏盛醫院治療，依該所97年6 月26日桃所衛字
    第0971305071號函附之敏盛綜合醫院診斷證明書所示，該所
    於97年6 月19日將被告甲○○送敏盛綜合醫院住院，於97年
    6 月23日辦理出院，下頷傷口需每日換藥及繼續門診追蹤。
    本院乃於97年7 月14日去函台灣桃園看守所，請該所依上開
    診斷證明書所示，每日由醫務人員在所內為被告甲○○換藥
    ，並定期門診追蹤，有本院桃院永刑孟97訴緝字第09700187
    81號函在卷可稽。
(三)、至97年9 月1 日上午9 時20分許，本院書記官接獲台灣桃園
    看守所電話通知被告甲○○於97年8 月31日晚間戒護就醫，
    於林口長庚醫院死亡，已報請檢察官相驗，有電話紀錄附卷
    可稽。本院乃命書記官電話聯繫台灣桃園看守所將被告甲○
    ○所有就醫資料、診斷證明書、相驗資料檢送本院，有本院
    97年9 月1 日上午9 時30分、16時5 分電話紀錄附卷可憑。
    本院亦函請敏盛綜合醫院、林口長庚醫院、署立桃園醫院將
    被告甲○○之戒護就醫資料全部檢送本院，有本院97年9 月
    2 日桃院永刑孟97訴緝字第0970027490號、第0970027491
    號函、97年9 月4 日桃院永刑孟97訴緝字第0970027804號函
    在卷可稽。
(四)、依台灣桃園看守所97年9 月2 日桃所衛字第0971305102號函
    送之該所仁舍收容人病況變化、照顧情形紀錄表，被告甲○
    ○曾於97年7 月1 日至97年8 月27日之期間內，因口腔癌至
    衛生科看診共8 次，再依該函函送之被告甲○○就醫紀錄表
    ，台灣桃園看守所曾於97年6 月19日至23日戒護被告甲○○
    至敏盛綜合醫院就醫並住院，又分別於97年8 月6日 、97年
    8 月12日、97年8 月15日、97年8 月19日戒護被告甲○○至
    敏盛綜合醫院就醫，於97年8 月26日、97年8 月27 日 、97
    年8 月29日、97年8 月30日戒護被告甲○○至署立桃園醫院
    就醫，於97年8 月30日戒護被告甲○○至林口長庚醫院急診
    ，可見台灣桃園看守所確實已依本院指示詳加照料並醫護被
    告甲○○之身體狀況。再依上開函函送之收容人戒送外醫診
    療紀錄簿，被告甲○○於97年8 月27日戒護至署立桃園醫院
    就醫，該醫院發現被告甲○○右上肺葉浸潤，有肺炎現象，
    懷疑是否有肺結核，並等候痰液報告，被告甲○○於97年8
    月29日戒護至署立桃園醫院就醫，發現被告甲○○左頸淋巴
    腫瘤，懷疑癌症轉移，右側肋膜積水，懷疑肺炎或肺結核，
    被告甲○○於97年8 月30日戒護至署立桃園醫院就醫，發現
    被告甲○○氣管部分阻塞，轉送林口長庚醫院，被告甲○○
    於97年8 月31日戒護至林口長庚醫院就醫，被告甲○○於97
    年8 月31日22時發生急性呼吸困難及呼吸衰竭，經緊急照會
    耳鼻喉科醫師，需緊急氣管切管，經電話通知家屬後實行，
    但呼吸衰竭及心肺功能並無恢復並持續急救，於97年8 月31
    日11時28分家屬至醫院後，經醫師告知預後不佳，經家屬同
    意後停止急救，被告甲○○死亡。由此可知，台灣桃園看守
    所不僅已依本院指示在所內詳加照料並醫護被告甲○○之身
    體狀況，且亦依其之病況，將之多次戒護就醫之事實。
(五)、依敏盛綜合醫院97年9 月9 日敏醫字第0970003233號函送之
    被告甲○○之病歷，台灣桃園看守所於97年6 月19日至23
    日戒護被告甲○○至敏盛綜合醫院就醫並住院，該醫院發現
    被告甲○○手術植入之骨板有感染現象，乃施以抗生素治療
    並控制該感染，該醫院並排定於97年6 月25日進行骨板移除
    及矯正之手術，然被告甲○○拒絕該項手術，並向該醫院告
    稱已辦理交保而不願在該醫院接受手術治療，被告甲○○之
    姊姊有至該醫院，瞭解該情形，該醫院只得於97年6 月23日
    將之辦理出院。而被告甲○○出院時之情況為：生命徵象穩
    定、進食狀況良好、排便情形正常、感染情形改善。
(六)、依署立桃園醫院97年9 月16日桃醫病歷字第0970007511號函
    送之被告甲○○之病歷，該醫院97年8 月27日發現被告甲○
    ○右上肺葉浸潤，疑為肺炎或肺結核。再被告甲○○於97年
    8 月29日至該醫院急診，接受左側頸部淋巴腫瘤切片，於97
    年9 月2 日之病理組織檢查報告顯示，被告甲○○左側頸部
    淋巴腫瘤切片組織呈「惡性」，係屬癌症轉移。
(七)、依林口長庚醫院97年10月8 日（九七）長庚院法字第0836號
    函檢送之病歷，該院僅於97年8 月30日22時20分接受自署立
    桃園醫院轉來之急診病患即被告甲○○，並接手醫療至97年
    8 月31日23時28分宣告死亡為止，其間除投以肺炎藥物外及
    電腦斷層攝影、抽血檢驗外，厥為因被告甲○○疑似肺栓塞
    而於97年8 月31日22時59分許進行緊急氣管切管手術。
(八)、綜上，被告甲○○在押期間，台灣桃園看守所已依本院指示
    善盡各項照護及治療之能事，並經常進行戒護就醫甚至住院
    ，且戒護送敏盛綜合醫院住院之上開期間，該院本安排上開
    手術，仍為被告甲○○所拒絕，然仍就其感染之狀況為最佳
    控制，其最後仍係因其本身癌症轉移、肺栓塞而致急性呼吸
    衰竭死亡。
四、綜上所陳，被告甲○○既已死亡，爰不經言詞辯論，逕行諭
    知不受理之判決。
據上論斷，應依刑事訴訟法第303 條第5 款、第307 條，判決如
主文。
中    華    民    國    97    年    11    月    13    日
                  刑事第三庭審判長法  官  謝順輝
                                  法  官  陳德池
                                  法  官  曾雨明
以上正本證明與原本無異。
如不服本判決應於收受判決後10日內向本院提出上訴書狀，並應
敘述具體理由。其未敘述上訴理由者，應於上訴期間屆滿後20日
內向本院補提理由書 (均須按他造當事人之人數附繕本)「 切勿
逕送上級法院」。
                                  書記官  施春祝
中    華    民    國    97    年    11    月    14    日
附件：


司法院資訊處製作；財團法人民間司法改革基金會備份。
